臺灣高等法院刑事判決　　　　　　　　93年度上訴字第1151號
上　訴　人　臺灣士林地方法院檢察署檢察官
上　訴　人
即　被　告　己○○
選任辯護人　傅文民律師
被　　　告　甲○○
選任辯護人　傅文民律師
被　　　告　戊○○
選任辯護人　張權律師
　　　　　　陳雅珍律師
上列上訴人，因被告違反槍砲彈藥刀械管制條例等案件，不服臺
灣士林地方法院92年訴字第444號，中華民國93年2月13日第一審
判決（起訴案號：臺灣士林地方法院檢察署92年度偵字第3022號
、第3262號、第3263號、第5459號）提起上訴，本院判決如下：
    主  文
原判決關於己○○部分撤銷。
己○○未經許可持有手槍，處有期徒刑伍年拾月，併科罰金新台
幣拾萬元，罰金如易服勞役以新台幣玖佰元即銀元參佰元折算壹
日，扣案具有殺傷力之義大利製貝瑞塔九二制式半自動手槍壹支
（含彈匣壹個，槍枝管制編號：0000000000號）沒收。又共同連
續以加害生命、身體、財產之事，恐嚇他人，致生危害於安全，
處有期徒刑捌月，扣案具有殺傷力義大利製貝瑞塔九二制式半自
動手槍壹支（含彈匣壹個，槍枝管制編號：0000000000號）沒收
。有期徒刑部分，應執行有期徒刑陸年肆月，其餘部分併執行之
。
其他上訴駁回。
    事  實
一、己○○明知未經許可不得持有手槍、改造手槍及子彈，竟於
    民國（下同）91年初起，在臺北縣淡水鎮○○路87號2 樓租
    屋處，收受友人「花欽花」所交付具殺傷力之義大利製貝瑞
    塔九二制式半自動手槍一支（含彈匣壹個，槍枝管制編號：
    0000000000號）、不詳型式而可發射子彈具有殺傷力之改造
    手槍一支，及子彈數顆而持有之，並將前開槍彈藏放在上開
    租屋處內。己○○因與丁○○有口角嫌隙，另行起意，於91
    年10月15日凌晨3 時20分許，夥同基於犯意聯絡之不詳姓名
    成年男子共約7、8人，並基於概括犯意，共持上開具有殺傷
    力制式手槍一支、不詳型式改造手槍一支及子彈數顆，分乘
    三部自用小客車，先在臺北縣淡水鎮○○街52號前，朝丁○○住處連續射擊子彈5 發洩憤，致丁○○住處鐵門凹陷及自
    小客車後擋風玻璃損壞（毀損部分未據告訴），己○○等人
    旋再駕車至丁○○友人綽號「阿泰」所經營位於臺北縣淡水
    鎮○○街122巷39 號之「十元商店」，再朝店門口連續射擊
    子彈4 發，以此加害生命、身體、財產之事，恐嚇丁○○及
    「阿泰」，致丁○○、「阿泰」心生畏懼而危害其等安全。
    己○○於案發後將作案用之義大利製貝瑞塔九二制式半自動
    手槍一支（含彈匣壹個，槍枝管制編號：0000000000號），
    藏放在臺北縣淡水鎮關渡宮殘障女用廁所之蓄水池內，不詳
    型式改造手槍一支則丟棄於淡水河。嗣於92年3月19日下午5
    時35分許，經警循線查獲上情，並在臺北縣淡水鎮關渡宮女
    用廁所內，查獲作案用上開制式手槍一支（含彈匣壹個）。
二、案經臺北縣政府警察局淡水分局報請臺灣士林地方法院檢察
    署檢察官偵查起訴。
    理  由
壹、撤銷改判部分（即被告己○○部分）：
一、訊據上訴人即被告（下稱被告）己○○，固供承於右揭時地
    ，持有制式手槍一支、不詳型式改造手槍一支，及子彈數顆
    ，以及單獨持兩支手槍駕車前往丁○○住處、「阿泰」十元
    商店，先後開槍擊發之犯行，惟辯稱其未與7、8人分乘三部
    汽車共同前往開槍，且該改造手槍已膛炸，未能擊發。現場
    亦未有一支其他槍枝參與犯案云云。然查：
(一)被告己○○於右揭時地，如何夥同不詳姓名成年男子共約 7
    、8 人，共持上開制式手槍及不詳型式改造手槍各一支、子
    彈數顆，分乘三部自小客車，在臺北縣淡水鎮○○街52號前
    ，朝丁○○住處連續射擊子彈5 發，致丁○○住處鐵門凹陷
    ，及自小客車後擋風玻璃損壞。旋再駕車至丁○○友人綽號
    「阿泰」所營，位於臺北縣淡水鎮○○街122 巷39號「十元
    商店」，再朝店門口連續射擊子彈4 發等情，業據被害人丁○○於偵查、原審及本院審理時指述伊住處被槍擊5 發明確
    ，並經證人劉家瑋於原審時證稱：「（91年10月15日凌晨 2
    、3點的時候，在水源街122巷十元商店，是否有目睹有人開
    槍射擊十元商店的事情？）有」、「（當時你在那裡？）我
    在便利商店旁邊，我剛好去找朋友」、「（所在位置離十元
    商店多遠？）30、50公尺」、「（你看到的經過如何？）我
    看到三部轎車停下來，有人下車開槍」、「（你看到大約有
    多少人？）大約10個人」等語在卷（參見原審93年1月16 日
    審判筆錄20頁、21頁），復有義大利製貝瑞塔九二制式半自
    動手槍一支（含彈匣壹個，槍枝管制編號：0000000000號）
    扣案可憑，且有現場照片10幀在卷可稽，可見該連續槍擊之
    情事，極為明確。又扣案槍彈經送鑑定結果，認送鑑槍枝壹
    支（槍枝管制編號：0000000000號），係義大利BERETTA 廠
    製92FS型口徑9mm 制式半自動手槍，機械性能良好，認具殺
    傷力；送鑑彈殼肆顆（編號 1-4），均係已擊發口徑9mm（
    9x19mm）制式彈殼；送鑑彈頭參顆（編號 5-7），均係已擊
    發口徑0.45吋銅包衣彈頭。編號 1-3參顆彈殼，確係上述貝
    瑞塔九二制式半自動手槍所擊發等情，有內政部警政署刑事
    警察局92年5月28日刑鑑字第0920049342 號，及91年11月28
    日刑鑑字第0910305041號槍彈鑑定書各一份在卷可憑（參見
    5459號偵查卷65至70頁、88至93頁），是該制式手槍、子彈
    ，均具有殺傷力，要堪認定。
(二)又送鑑定彈殼肆顆，以顯微鏡比對結果：(1)參顆（編號 1-3
    ），其彈底特徵紋痕相吻合，認均係由同一槍枝（Ａ槍）所
    擊發；(2)壹顆（編號 4），其彈底特徵紋痕與上述參顆不相
    吻合，認係由另一槍枝（Ｂ槍）擊發。(3)送鑑彈頭參顆（編
    號 5-7），經以顯微鏡比對結果，其來復線特徵紋痕相吻合
    ，認均係由同一槍枝所擊發等情，有上開91年11月8 日鑑驗
    書可稽。且現場彈頭、殼，分別係由三槍枝所擊發乙節，有
    內政部警政署刑事警察局92年 5月21日刑鑑字第0920090962
    號函文在卷可佐（參見3022號偵查卷35頁），足徵上述彈殼
    及彈頭，係由不同槍枝所擊發無疑，是依此鑑驗結果，亦堪
    認該改造手槍具有殺傷力無訛，被告己○○於本院辯稱改造
    手槍因膛炸，未擊發一槍云云（參見本院卷一第150 頁），
    難以採信。惟依上開鑑定結果，僅足認定：一、彈殼參顆（
    編號 1-3），其彈底特徵紋痕相吻合，認均係由同一槍枝所
    擊發。二、彈殼壹顆（編號4），係已擊發口徑9mm（9x19mm
    ）制式彈殼。三、彈頭參顆（編號 5-7），其來復線特徵紋
    痕相吻合，認均係由同一槍枝所擊發。但難以推論編號 4之
    彈殼，不可能由改造手槍所擊發。況且，證人劉家瑋及證人
    Ａ1、Ａ2，未明確指稱作案槍枝有幾支，屬何種類，被告己○○自偵查迄審理均供稱僅有二支槍枝前往槍擊，且該改造
    槍枝並未扣案，無從確認是否可擊發制式子彈，現場未查扣
    三顆彈頭之彈殼，亦未查扣四顆彈殼之彈頭，無法完整鑑驗
    比對，則被告己○○辯稱：本案僅有二支槍枝犯案乙節，即
    堪採信，惟依證人所證述，現場有三部汽車前往，則被告辯
    稱其一人持二支槍枝，自行前往開槍云云，顯係迴護卸責之
    詞，不足採信。
(三)本案另支不詳型式槍枝雖未扣案，惟具有殺傷力，已如上述
    ，依被告己○○於案發警訊所供「當時我攜帶二把手槍，一
    把改造手槍」等語、偵查中所供「（當天帶幾把槍）二把，
    一把制式，一把改造」等語（參見3022號偵查卷6 頁背面、
    19頁），本院審理時亦供承該二支手槍，一支係制式、一支
    為改造等語在卷，是該不詳型式槍枝一支，雖未扣案，無從
    鑑定，依有利於被告之認定，自堪認該槍枝係可發射子彈具
    有殺傷力之改造手槍。再者，被告夥同多人，於深夜以制式
    手槍及改造手槍，連續槍擊被害人丁○○住處、阿泰之十元
    商店，依一般常情，堪認足以生危害於其等安全。又被害人
    丁○○於本院證述該阿泰者，應係乙○○云云（參見本院卷
    一第152 頁），而該乙○○經本院傳喚無著，但依槍擊情節
    ，及被告己○○所供「（為何到那邊開槍）因為他常常跟丁○○在一起」、「（阿泰開十元商店）是的」等語（參見本
    院卷一第149 頁），仍堪認被害人足生畏懼。被告己○○及
    其選任辯護人辯稱：警方在「十元商店」並未尋獲彈殼或彈
    頭，亦未找到槍擊位置，且丁○○於91年10月17日找人打聽
    被告行蹤，以便報復，伊應未害怕，因認被害人尚未生危害
    於安全，並聲請傳喚證人謝欣，惟證人經本院傳喚未到庭
    ，且被害人丁○○住處遭槍擊五發，有相片可稽，被害人嗣
    後打聽被告行蹤，難以反推逕認被害人當時未生危害於安全
    ，自無待該證人出庭作證必要。再者，十元商店被槍擊情事
    ，亦有證人之證詞及相片可據（參見3022號偵查卷50頁），
    ，警方嗣無法搜證取得彈殼、彈頭或槍擊位置，可能原因許
    多，或因被告已取走，或現場已遭破壞，亦無從逕認該商店
    未遭槍擊，被告及選任辯護人此部分所辯，難以採取，是被
    告此部分恐嚇犯行，洵堪認定。從而，本案事證明確，被告
    上開持有槍彈、恐嚇犯行，均堪認定，自應依法論科。
二、被告己○○未經許可持有制式手槍一支及改造手槍一支以及
    子彈數顆，復另行起意，夥同不詳姓名成年男子共約7、8人
    ，共持二支手槍及子彈數顆，朝丁○○住處連續射擊子彈 5
    發，再駕車至丁○○友人綽號「阿泰」經營之「十元商店」
    ，朝店門口連續射擊子彈4 發之行為，核係犯槍砲彈藥刀械
    管制條例第7條第4項之未經許可持有手槍罪、同條例第11條
    第4 項未經許可持有可發射子彈具有殺傷力之改造手槍罪、
    同條例第12條第4項未經許可持有子彈罪及刑法第305條恐嚇
    罪。被告與不詳姓名成年男子共約7、8人，就持有槍彈前往
    恐嚇犯行間，有犯意聯絡及行為分擔，皆為共同正犯。被告
    以一行為同時持有制式手槍、改造手槍，及以一行為同時持
    有槍枝、子彈，核均為想像競合犯，依刑法第55條之規定，
    從一重之未經許可持有手槍罪處斷。且被告持有改造手槍之
    行為，起訴書已載明，並與持有制式手槍間，有想像競合犯
    關係，自為起訴效力所及，本院應一併審理。被告持有改造
    手槍犯行，起訴書法條認係槍砲彈藥刀械管制條例第7條第4
    項之罪，起訴法條容有未洽，應予變更。被告先後二次開槍
    恐嚇行為，係以加害生命、身體、財產之事，恐嚇丁○○、
    阿泰，致生危害於其等安全，時間緊接，犯罪構成要件相同
    ，顯係基於概括犯意為之，為連續犯，應依刑法第56條規定
    ，論以一罪，並加重其刑。又被告無故持有手槍、子彈為繼
    續犯，一經持有，犯罪即告成立，其嗣繼續持有，乃犯罪行
    為繼續，而非犯罪狀態繼續，其於持有繼續中，另為犯他罪
    而持用該槍彈以實施，因非自始即意圖以持有槍彈為犯他罪
    之方法，自不論以牽連犯，應依數罪併罰之規定處理。被告
    所犯上開二罪，犯意各別，行為分殊，應予分論併罰。被告
    持有改造手槍部分，槍砲彈藥刀械管制條例第11條，已於94
    年1月26日修正公布而刪除該條文，並改列為第8條第4 項之
    罪，其刑責已提高為三年以上十年以下有期徒刑，經比較新
    舊法後，以舊法有利於被告，自應適用舊法，併此敘明。
三、原審經審理結果，認被告己○○犯罪明確，予以論科，固非
    無見，惟查，被告一開始持有槍枝子彈，原判決事實欄並未
    認定有共犯，理由內亦未說明被告與何人共犯，惟主文卻認
    定係「共同」持有，自有理由矛盾之違誤。又被告持有改造
    手槍部分，起訴書已有彈頭、彈殼之鑑定書可憑，但原判決
    就該不詳型式槍枝，究係制式槍枝，或係可發射子彈具有殺
    傷力之改造槍枝，未於事實欄認定，亦未於判決理由內說明
    認定，且該槍枝是否具有殺傷力，復未於判決理由內說明認
    定，自有理由不備之違誤。又被告恐嚇犯行，原判決未認定
    是否足生危害於安全，且作案時僅有改造手槍一支，原判決
    誤認係二支，均有違誤。又犯罪科刑應審酌被告犯罪之一切
    情狀，為刑法第57條所明定，被告己○○夥同多人，深夜攜
    帶槍枝子彈，任意對住處、商店連續槍擊，目無法紀，原審
    僅就法定刑下限稍高刑度量刑，自有失出之違誤。被告提起
    上訴，或辯稱量刑過重，或辯稱被害人未至畏懼，依上所述
    ，均難採取，檢察官以原審量刑過輕，指摘原判決不當，非
    無理由，原判決此部分亦有上開可議，即屬無可維持，應由
    本院就被告部分均撤銷改判。爰審酌被告持槍枝、子彈在先
    ，另行起意，持該槍彈對住宅、商店任意開槍恐嚇，對於他
    人生命、身體、財產安全構成嚴重威脅，並考量被告素行、
    犯罪目的、所生危害，犯後雖供認犯行，尚有悔意，惟仍有
    避重就輕情況，一審檢察官求刑（參見原審卷二第37頁論告
    書）等一切情狀，分別量處如主文第二項所示之刑，並定其
    應執行刑，且均就併科罰金部分諭知易服勞役之折算標準，
    以示懲儆。扣案具有殺傷力之義大利製貝瑞塔九二制式半自
    動手槍一支（含彈匣壹個，槍枝管制編號：0000000000號）
    ，係屬違禁物，亦係供犯恐嚇罪所用之物，依刑法第38條第
    1項第1款、第2 款規定，宣告沒收。扣案已擊發子彈所遺留
    之彈殼四顆及彈頭三顆，因非違禁物，則不予宣告沒收。另
    未扣案之不詳型式改造手槍一支，已由被告丟棄淡水河滅失
    ，爰不予宣告沒收，附此載明。
四、起訴書另認被告持往作案之槍枝，另有一支云云，固非無見
    ，但起訴書內並未載明認定之依據，且依原審、本院審理時
    ，被告己○○之供稱，均難逕認尚有第三支槍枝，檢察官亦
    未提出補強證據，本院因認此部分犯行，尚難證明，惟此與
    起訴犯行間，有想像競合犯關係，本院爰不另為被告無罪之
    諭知，附此載明。
貳、上訴駁回部分（即被告甲○○、戊○○部分）：
一、公訴意旨另以：被告甲○○因其小弟被告己○○，與丁○○
    發生口角嫌隙，心生不悅，遂於91年10月15日凌晨2時7分許
    飲酒後，在臺北市中山區○○○路○段某處，先以其女友呂
    芳瑜名義所申請，由被告甲○○本人使用之0000000000行動
    電話門號，撥打丁○○使用之0000000000行動電話門號，在
    電話中以：「為何要與我小弟（指己○○）發生過節，是否
    對渠心有不滿」、「已準備好人馬及槍械要來找你算帳」等
    語恐嚇丁○○，並夥同具有槍砲彈藥刀械管制條例犯意聯絡
    之被告戊○○、丙○○及不詳姓名男子共約7、8人，分持事
    先準備具有殺傷力之貝瑞塔九二制式半自動手槍一支（含彈
    匣壹個，槍枝管制編號：0000000000號）、不詳手槍二支及
    不詳子彈數顆，分別搭乘車號不詳三部自小客車，於同日凌
    晨3時20分許，在臺北縣淡水鎮○○街52 號前，朝丁○○住
    處連續射擊子彈五發洩憤，致丁○○住處鐵門凹陷及自小客
    車後擋風玻璃損壞。被告甲○○等人旋再駕車至丁○○友人
    綽號「阿泰」所經營，位於臺北縣淡水鎮○○街122 巷39號
    「十元商店」，再朝店門口連續射擊子彈四發。甲○○另於
    同日凌晨3時32分許，以0000000000 行動電話門號，再度撥
    打丁○○0000000000行動電話門號，向丁○○稱：「我已經
    到你住處開五發子彈了」等語後，駕車揚長離去，因認被告
    甲○○、戊○○均涉犯槍砲彈藥刀械管制條例第7條第4項之
    未經許可持有手槍罪、刑法第305條之恐嚇罪嫌。
二、公訴意旨認被告甲○○涉犯槍砲彈藥刀械管制條例第7 條第
    4項之未經許可持有手槍罪嫌及刑法第305條之恐嚇罪嫌，係
    以被害人丁○○指述，被告甲○○於案發前以電話恐嚇開槍
    ，及案發後通知已在丁○○住處開槍，被告甲○○、戊○○
    與己○○於案發當日，共同前往臺北縣淡水鎮，案發前後位
    置在案發現場附近，丁○○住處、「阿泰」商店遭三部自用
    小客車乘客，分持三把槍枝射擊等事實，並有證人丁○○、
    劉家瑋、Ａ１、Ａ２之證詞及行動電話門號通聯紀錄、現場
    照片、槍彈鑑定書，為其主要論據。本院訊據被告甲○○，
    固供承有於案發日與被告戊○○、己○○共同在淡水鎮陳坤
    田海產店吃海鮮等情事，惟堅決否認有上開共同持槍槍擊之
    犯行，並先後辯稱：伊與丁○○沒有債務糾紛，案發前未打
    電話給丁○○，亦未參與開槍之事等語。經查：
(一)按，刑法上之共同正犯，以有意思聯絡及行為分擔為要件。
    次按，認定犯罪事實應依證據，為刑事訴訟法所明定，故被
    告否認犯罪事實之證據所持之辯解，縱屬不能成立，仍非有
    積極證據足以證明其犯罪行為，不能遽為有罪之認定。又按
    ，事實審法院對於證據之取捨，依法有自由判斷之權，然積
    極證據不足證明犯罪事實時，被告之抗辯或反證縱屬虛偽，
    仍不能遽為有罪之認定（參照最高法院30年上字第1831號、
    30年上字第482 號判例意旨）。本件公訴人並未明確舉證被
    告甲○○，於何時何地與被告己○○、戊○○，共同謀議「
    開槍恐嚇丁○○」，以及如何分工實施「開槍恐嚇丁○○」
    ，已有未合。又被告甲○○與被告戊○○、己○○於偵審時
    ，各就案發當日行程所供情節，雖非完全相同，但尚難據此
    推定被告甲○○有公訴人所指之上開共同犯行。
(二)又證人即被害人丁○○於偵查中證稱：「（去年10月15日住
    處槍擊情形？）己○○在槍擊前一、二天與我在路上相遇時
    有罵我三字經，甲○○在案發當天有先打電話給我，問我身
    在何處，我說我在淡水，他有提及我與鄒之間發生何事？並
    說到我欠他錢怎麼讓它跑掉，但債務是我認識的一位朋友的
    事，當時我覺得他有喝酒，他有說他人在路上，等一下要過
    來，沒有多久他又打電話給我，說他人在淡水中山北路的檳
    榔攤，他問我為何沒去，後來他又打電話給我，說他已經朝
    我家開了五槍，在阿泰那邊他也開槍」（參見3262號偵查卷
    23、24頁），另於93年1 月16日原審時證稱：「（案發前你
    有無接到甲○○打給你的電話嗎？）有」、「（甲○○在電
    話中說些什麼？）說要來淡水找我」、「（除此之外，有無
    提到什麼事情？）時間已經很久，有提到要找我，電話中我
    們兩人對罵」、「（在電話中甲○○罵你什麼？）說等一下
    就到淡水了」、「（說這句話就表示你們在互罵嗎？）說我
    要去找你，大概就是這樣子，【去找你】挑釁說要去找你吵
    架」、「（【去找你】挑釁說要找你吵架）你給我等著，我
    會去找你，類似這種話」、「（在電話中甲○○到底有沒有
    說準備好人馬要來找你、帶槍或是帶傢伙類似的話？）只說
    準備好要來找你」等語（參見當日審判筆錄6至8頁）。由證
    人丁○○在偵審時證詞觀之，並無被告甲○○在電話中以：
    「為何要與我小弟（指己○○）發生過節，是否對渠心有不
    滿」、「已準備好人馬及槍械要來找你算帳」等語恐嚇丁○○之情事。再者，案發前後，被告甲○○以0000000000行動
    電話聯絡證人丁○○之情形，僅前後二次出現在91年10月15
    日凌晨2時7分許、3 時22分許，有行動電話聯紀錄可稽，證
    人丁○○卻證稱：「當天不止這兩通電話，當時的電話有好
    幾通」云云（參見上開審判筆錄13頁），足徵證人丁○○證
    言，顯有瑕疵可指，是被害人丁○○陳述既有瑕疵，自難遽
    採為被告論科之根據。
(三)案發後被告甲○○，僅於91年10月15日凌晨3 時22分許，以
    0000000000行動電話聯絡證人丁○○一次，有行動電話通聯
    紀錄在卷可稽，而證人丁○○於原審時卻證稱：「（甲○○
    有打電話給你，有留言【阿忠，我是阿琪，打個電話給我】
    叫你回電，是否有這件事情？事後有無打電話給甲○○？）
    有這件事，我有回電，但是他電話沒有開」等語（參見原審
    審判筆錄19頁及丁○○於淡水分局91年11月21日偵訊筆錄）
    ，足徵證人丁○○證稱被告甲○○於案發後以電話向伊聲稱
    ：「我已經你住處開五發子彈了」云云，尚有可疑。又被告
    甲○○如已夥同多人向證人丁○○住處開槍恐嚇，雙方關係
    必陷於緊張對立，被告甲○○竟會於同日心平氣和以行動電
    話留言，核與事理有違，是證人丁○○稱證被告甲○○於案
    發後自稱向伊住處及伊友人「阿泰」經營「十元商店」開槍
    云云，要非可採。
(四)證人劉家瑋於93年 1月16日原審時證稱其於案發時目擊約10
    人共乘三輛汽車，前往臺北縣淡水鎮○○街122巷39 號，「
    阿泰」經營「十元商店」開槍，但其既不能指認被告甲○○
    當時在場（參見當日審判筆錄27頁），則證人劉家瑋證詞，
    自難採為不利於被告甲○○之認定。另外，證人Ａ１於警詢
    時證稱：「我看不清楚開槍歹徒之面貌」；證人Ａ２於警詢
    時證稱：「案發後我曾檢視彈著點痕跡，故警方通知製作筆
    錄」、「我並沒有看見開槍之歹徒共有幾人，搭何交通工具
    」等語，其等證詞亦不足以採為不利於被告甲○○之認定。
    綜上所述，公訴人所持論據，尚不足以證明被告甲○○犯槍
    砲彈藥刀械管制條例第7條第4項之未經許可持有手槍及刑法
    第305 條恐嚇之犯行。此外，法院復查無其他積極證據足資
    證明被告有公訴人所指上開罪嫌，被告甲○○犯罪即屬不能
    證明，原審因而為其無罪諭知，經核自無不合。
三、公訴意旨認被告戊○○，涉犯槍砲彈藥刀械管制條例第7 條
    第4項之未經許可持有手槍罪嫌及刑法第305條之恐嚇罪嫌，
    係以被告戊○○與甲○○、己○○於案發當日，共同前往臺
    北縣淡水鎮，案發前後位置在案發現場附近，戊○○於電話
    中向陳志忠提及丁○○住處遭掃射，丁○○住處、「阿泰」
    商店遭三部自用小客車乘客分持三把槍枝射擊等事實，並有
    行動電話門號通聯紀錄、監聽錄音帶譯文、現場照片、槍彈
    鑑定書及證人劉家瑋、Ａ１、Ａ２之證詞可稽，為主要論據
    。然經本院訊據被告戊○○，固供承有於案發日與甲○○、
    己○○共同在淡水鎮陳坤田之海產店吃海產，及與陳志忠在
    電話裡提及阿忠家被掃等情事，惟堅決否認有上開共同犯行
    ，並先後辯稱：伊未參與開槍之行為，己○○個人開槍行為
    ，與伊無關等語。經查：
(一)刑法上之共同正犯，以有意思聯絡及行為分擔為要件，公訴
    人並未明確舉證被告戊○○於何時何地，與己○○、甲○○
    共同謀議「開槍恐嚇丁○○」，及如何分工實施「開槍恐嚇
    丁○○」，已有未合。又被告戊○○於電話中向陳志忠提及
    丁○○住處被槍擊之事實，固有證人陳志忠於偵審證言，及
    陳志忠行動電話監聽譯文可證，惟細稽監聽譯文記載：「他
    和反派的都很好，就是上次跟我們吵架的那個阿忠有沒有，
    他們家被掃成那樣的那個，他和硬菜很好，和二毛也很好」
    云云（參見5459號偵查卷74頁），並無談到「他們家被【我
    們】掃成那樣的阿忠」之詞語，是被告戊○○有無參與共同
    開槍行為，已非無疑。
(二)被告戊○○於93年3 月19日偵查中供稱：「我中途有回北投
    送毛蟹給我女友吃，再回到淡水時，小胖還沒回來」、「（
    當天甲○○是均和你在一起？）當天我有回北投，期間甲○○有無與小胖同去我不知道」云云（參見3022號偵查卷17、
    18頁），另於92年6 月17日偵查中改稱：「（案發當天你有
    無離開餐廳？）沒有」云云（參見同上卷64頁），再於92年
    年10月17日原審準備程序時供稱：「（案發當天是否都在海
    產店沒有離開？）是，實在」云云（參見當日準備程序筆錄
    8頁）。而被告甲○○於92年3月19日偵查中供稱：「（戊○○當時有無離開？）沒有，我確定只有小胖一人離開，其他
    人均在場」云云（參見同上偵查卷21頁），於93年1 月16日
    原審時供稱：「（在喝酒的過程中，戊○○有離開過嗎？）
    好像有，我不敢確定」云云（參見當日審判筆錄63頁）。是
    被告戊○○在偵審時，雖前後供述不一。被告戊○○與甲○○在偵審時供述，亦非相同，二人瑕疵供述固不足以證明被
    告戊○○辯稱伊在陳坤田店吃螃蟹並未離開之不在場證明，
    惟並非有積極證據可證明被告戊○○參與開槍，自不能憑此
    遽以推定被告有參與本件犯罪行為。
(三)案發當日凌晨2時20分起至3時13分止，被告戊○○與甲○○
    、己○○，三人互通電話多次，其中被告甲○○分別於2 時
    21分、2時30分、2時49分、3 時12分，與被告戊○○通電話
    四次；被告甲○○於2 時24分與被告己○○通話一次；被告
    戊○○於2時23分、3時5 分與被告己○○通話二次，由被告
    三人之通聯紀錄得知基地台位置在臺北市士林區、北投區，
    或臺北縣淡水鎮等地，雖可證明被告三人當時在臺北市士林
    區或北投區或淡水鎮內，惟因無通話內容，尚不足證明被告
    三人共同謀議並前往丁○○住處及「十元商店」開槍之犯罪
    事實，故被告等人之通聯紀錄，尚難逕採為被告戊○○論罪
    科刑之證據。
(四)證人劉家瑋於93年1 月16日原審時證稱：「（所在位置離十
    元商店多遠？）30、50公尺」、「（請你看法庭內的人，是
    否有當天你看到的人？）沒有」、「（燈光照射出來，從你
    的位置是否可以看到現場臉孔或衣服顏色？）臉孔看不出來
    ，衣服的顏色看得出來」等語（參見當日審判筆錄20至30頁
    ），足見證人劉家瑋無法指認被告戊○○曾出現於槍擊現場
    ，則被告戊○○是否與己○○等人前往「十元商店」開槍，
    即有可疑。再者，證人Ａ１、Ａ２之證詞如前所述，亦不足
    以採為不利於被告戊○○之認定。綜上所述，公訴人所持之
    論據，尚不足以證明被告與己○○共犯開槍恐嚇丁○○等人
    之事實，自難率斷被告戊○○共犯槍砲彈藥刀械管制條例第
    7條第4項之未經許可持有手槍，及刑法第305 條恐嚇之罪。
    此外，法院復查無其他積極證據足資證明被告有公訴人所指
    上開犯行，被告犯罪尚屬不能證明，原審因而為其無罪諭知
    ，經核亦無不合。
四、檢察官上訴意旨略稱：（一）本案被告己○○維護被告甲○○、戊○○，而不願供出事實真相情況下，被告三人之犯意
    聯絡，僅能依渠等持槍前往開槍之客觀事實，去認定渠等間
    之犯意聯絡，否則何以會與己○○一同前往。且該二位被告
    皆有前往丁○○住處及十元商店，甲○○更有打電話給丁○○，向伊嗆聲，此皆係實施構成要件之行為，亦屬行為分擔
    。又依丁○○之警訊筆錄供稱，及甲○○使用電話通聯紀錄
    ，該日有二通電話撥給丁○○，惟查，此非表示當日雙方僅
    有此二通電話，因為丁○○亦有打電話給甲○○，尚難因此
    二點即否認丁○○證詞之可信度。（二）依證人陳志忠於原
    審92年12月17日審理之證稱：時間很久了，但是戊○○好像
    有講【他們家被我們掃成那樣的阿忠】等語，可見被告應有
    講此話，尚難因監聽譯文記載內容，與此有別，而否認陳志
    忠之證詞。且依通聯比對結果，可見被告三人之供述，均不
    足採信，而由現場遺留射擊之子彈，以及證人證明有多人前
    往現場，均可證明被告甲○○、戊○○有前往現場，原判決
    認定二位被告無罪，自有未洽云云。惟查，共同正犯之成立
    ，須具有犯意聯絡及行為分擔，此項犯罪事實之構成，應由
    檢察官加以舉證證明，但依上所述，原審就甲○○、戊○○
    ，未能成立共犯乙節，已詳述理由在卷，被告己○○於本院
    審理時亦未供認該二位被告係共犯，而被害人即證人丁○○
    於本院證稱：「（你家裡為何有人去開槍？原因為何？）可
    能跟小胖己○○他有口角」、「認識己○○、甲○○」等語
    （參見本院卷一第151 頁），可見被害人亦陳稱應係與被告
    己○○有關，則檢察官上訴書所載，指稱此二位被告應有前
    往現場云云，即難逕採。況依甲○○之電話通聯，其與丁○○該日僅有二通電話，而被害人丁○○證述，亦乏佐證可茲
    補強，難以逕採認為真實，則檢察官指稱被告甲○○應係共
    犯，難以憑採。又依監聽譯文所示，充其量僅能證明被告戊○○知悉被害人遭槍擊情事，難以逕認被告戊○○有共同犯
    案，且依該監聽譯文之文字，依其字意記載，難以推認即係
    被告共同犯案。此外，被告三人前後供稱，固有未合，惟難
    反推逕認即係戊○○、甲○○與己○○共同前往作案，則原
    審因而為被告二人無罪之諭知，經核自無不合，檢察官猶以
    上情，臆測被告二人應係共犯，核非可採，其此部分上訴，
    核為無理由，自應予駁回。
據上論斷，應依刑事訴訟法第369條第1項前段、第368條、第364
條、第299條第1項前段、第300條，槍砲彈藥刀械管制條例第7條
第4項、第12條第 4項，修正前槍砲彈藥刀械管制條例第11條第4
項，刑法第28條、第56條、第305條、第2條第1 項但書、第11條
前段、第55條、第42條第2項、第51條第5款、第38條第1項第1款
、第2款，罰金罰鍰提高標準條例第1 條前段、第2條，現行法規
所定貨幣單位折算新台幣條例第2條，判決如主文。
本案經檢察官許仲瑩到庭執行職務
中　　華　　民　　國　　94　　年　　11　　月　　17　　日
　　　　　　　　　刑事第九庭  審判長法　官  陳  祐  治
　　　　　　　　　　　　　　  　    法　官  莊  謙  崇
　　　　　　　 　 　　　　　　　　　法　官  蔡  聰  明
以上正本證明與原本無異。
恐嚇罪部分，檢察官及被告己○○均不得上訴。
持有槍枝罪部分，檢察官及被告己○○如不服本判決，應於收受
送達後十日內向本院提出上訴書狀，其未敘述上訴之理由者並得
於提起上訴後十日內向本院補提理由書（均須按他造當事人之人
數附繕本）。
被告甲○○、戊○○部分，檢察官如不服本判決，應於收受送達
後十日內向本院提出上訴書狀，其未敘述上訴之理由者並得於提
起上訴後十日內向本院補提理由書（均須按他造當事人之人數附
繕本）。被告不得上訴。
                                    書記官　郭　台　發
中　　華　　民　　國　　94　　年　　11　　月　　18　　日
附錄：本案論罪科刑法條全文
槍砲彈藥刀械管制條例第7條：
未經許可，製造、販賣或運輸火砲、肩射武器、機關槍、衝鋒槍
、卡柄槍、自動步槍、普通步槍、馬槍、手槍或各類砲彈、炸彈
、爆裂物者，處死刑、無期徒刑或7 年以上有期徒刑；處徒刑者
，併科新台幣3千萬元以下罰金。
未經許可，轉讓、出租或出借前項所列槍砲、彈藥者，處無期徒
刑或5年以上有期徒刑，併科新台幣1千萬元以下罰金。
意圖供自己或他人犯罪之用，而犯前二項之罪者，處死刑或無期
徒刑；處徒刑者，併科新台幣5千萬元以下罰金。
未經許可，持有、寄藏或意圖販賣而陳列第1 項所列槍砲、彈藥
者，處5年以上有期徒刑，併科新台幣1千萬元以下罰金。
第1項至第3項之未遂犯罰之。
刑法第305條：
以加害生命、身體、自由、名譽、財產之事，恐嚇他人致生危害
於安全者，處二年以下有期徒刑、拘役或三百元以下罰金。
